【裁判字號】    99,上,270
【裁判日期】    991214
【裁判案由】    債務人異議之訴
【裁判全文】
臺灣高等法院臺中分院民事判決           99年度上字第270號
上  訴  人  張如香
訴訟代理人  黃進祥律師
            江順雄律師
            黃建雄律師
被  上訴人  華南商業銀行股份有限公司
法定代理人  王濬智
訴訟代理人  禎和律師
            林鴻仁
            詹淑惠
上列當事人間債務人異議之訴事件，上訴人對於中華民國99年6
月8日臺灣臺中地方法院98年度重訴字第215號第一審判決提起上
訴，本院於99年11月30日言詞辯論終結，玆判決如下：
    主    文
原判決關於駁回上訴人後開第二項之訴部分，並訴訟費用之裁判
（確定部分除外）廢棄。
臺灣臺中地方法院九十年度執三字第三二一二號債權憑證關於附
表四編號１、２所示部分亦不得對上訴人強制執行。
其餘上訴駁回。
第一審（確定部分除外）及第二審訴訟費用，由上訴人負擔。
    事實及理由
一、上訴人主張：
(一)上訴人起訴主張：
  1.被上訴人於民國（下同）98年3月間持臺灣臺中地方法院（
    以下簡稱臺中地院）90年執三字第3212號債權憑證（以下簡
    稱系爭債權憑證），對上訴人之財產聲請為強制執行，現由
    該院98年執字第15840號強制執行事件執行中，程序尚未終
    結。系爭債權憑證係被上訴人於90年間持該院74年民執3字
    第9980號債權憑證聲請強制執行換發，其上僅記載原執行名
    義為：臺中地院72年促字第12941號支付命令、臺灣臺南（
    系爭債權憑證上誤載為南投）地方法院（以下簡稱臺南地院
    ）73年促字第5802號支付命令，並不包括臺中地院71年促字
    第458號支付命令，是該院98年執字第15840號強制執行事件
    自不得就71年促字第458號支付命令所命之給付即390萬元債
    權部分為強制執行。縱系爭債權憑證之原執行名義包含71年
    促字第458號支付命令，惟該執行名義所命給付之390萬元票
    據債權，已因時效完成而消滅。
  2.上訴人於65年間出嫁搬遷於其夫許慶悅住所即雲林縣土庫鎮
    崙內里頂寮124號，是臺中地院72年促字第12941號支付命令
    違反專屬管轄，該支付命令自非有效，且該支付命令未經合
    法送達上訴人，依法失其效力，是被上訴人對上訴人該筆30
    0萬元之借款債權之請求權已罹於時效。
  3.況被上訴人已於94年3月7日持系爭債權憑證聲請強制執行（
    臺中地院94年執字第10529號），而部分受償666,859元。被
    上訴人既已部分受償，其請求權又已罹於時效，上訴人自得
    拒絕給付，爰依強制執行法第14條第1項之規定提起本件債
    務人異議之訴。並聲明：臺中地院90年執三字第3212號債權
    憑證不得對上訴人強制執行。
(二)於本院補稱：
  1.原審判決附表四編號1、2項所示之利息債權，亦應已罹於時
    效，有最高法院99年度第5次民事庭會議決議可參。
  2.臺中地院72年促字第12941號支付命令（300萬元債權）與70
    年訴字第2976號判決（60萬元債權，換發71年執寅字第398
    號債權憑證）應屬同一債權，此觀之該院74年執字第9980號
    執行事件分配表備註欄上記載「與71執寅398號同一債權」
    ，「72促12941號及73訴1418同一債權」；且被上訴人於原
    審自承「臺中地院72促12941號及臺南地院73訴1418屬同一
    債權」，故臺中地院71年執寅字第398號債權憑證與臺南地
    院73年訴字第1418號確定判決係針對同一筆60萬元借款，而
    該筆借款又為臺中地院72年促字第12941號支付命令300萬元
    債權其中之60萬元，該院71年執寅字第398號債權憑證之60
    萬元既已受償，故該院72年促字第12941號支付命令之300萬
    元其中之60萬元部分已受償。
  3.依照銀行界作法，借款時多會要求債務人簽立本票，故上訴
    人合理懷疑臺中地院72年促字第12941號支付命令、70年訴
    字第2976號判決之債權應屬同一筆借款債權，故聲請命被上
    訴人提出上開各筆債權之借款契約書等所有相關文書資料。
  4.臺中地院72年促字第12941號支付命令於72年12月21日發出
    ，確定證明係於73年3月8日發出，顯然送達並非順利，故上
    訴人未收到支付命令顯有可能。且該支付命令上僅載債務人
    三共實業股份有限公司（下稱三共公司），而其上記載「除
    福春外」未記載其全名，亦與經驗常情有違。又該支付命令
    上並未記載上訴人收受送達日期，是上訴人是否收受送達顯
    有可疑。
二、被上訴人抗辯：
(一)於原審抗辯：
  1.上訴人與訴外人張煌、張恆誌（即張錦村）、吳福春、張黃
    月雲於67年4月24日共同簽訂保證書，連帶保證訴外人三共
    公司對被上訴人現在及將來所負一切債務，擔保之最高限額
    為2000萬元。而三共公司分別於：68年2月19日、3月14日
    簽發面額173萬元及217萬元之兩張本票，向被上訴人借款39
    0萬元，因三共公司屆期未清償，被上訴人於71年間聲請對
    上訴人、三共公司、張煌、張恆誌、張黃月雲（以下簡稱上
    訴人等5人）聲請發支付命令，經臺中地院核發71年促字第
    458號支付命令確定；被上訴人就同一390萬元債權另對吳福
    春向臺南地院聲請73年促字第5802號支付命令確定（如附表
    一編號1之1、1之3）。三共公司、張煌、吳福春於68年11
    月30日共同簽發60萬元之本票，向被上訴人借得同額款項，
    又屆期未清償，經被上訴人起訴請求上訴人等5人及吳福春
    給付票款60萬元及其利息、違約金，經取得臺中地院70年訴
    字2976號確定判決，被上訴人嗣依該確定判決聲請強制執行
    ，取得該院71年執寅字第398號債權憑證（如附表一編號1之
    4）。三共公司又於68年11月30日向被上訴人借款300萬元
    ，自69年1月4日起未依約償還本息，被上訴人於72年間對上
    訴人等5人聲請核發支付命令，經取得臺中地院72年促字第
    12941號確定支付命令，被上訴人就同一300萬元債權另對吳
    福春向臺南地院取得73年訴字第1418號確定判決（如附表一
    編號1之2、1之5）。
  2.被上訴人於74年8月3日以臺中地院71年執寅字第398號債權
    憑證、71年促字第458號確定支付命令、臺南地院73年促字
    第5802號確定支付命令、臺中地院72年促字第12941號確定
    支付命令及臺南地院73年訴字第1418號確定判決為執行名義
    ，對上訴人等5人及吳福春向臺中地院聲請強制執行，由該
    院74年度執三字9980號事件受理，經強制執行一部受償，其
    情形如附表二所示，經抵充後，尚有7,828,572元及利息、
    違約金未受償，債權明細如附表一編號3所示，經該院於75
    年3月12日核發債權憑證在案。被上訴人再依前開債權憑證
    於90年2月間向該院聲請強制執行，經於90年2月20日核發90
    年執三字第3212號債權憑證。被上訴人另於98年3月3日執系
    爭90年執三字第3212號債權憑證對上訴人等5人及吳福春聲
    請強制執行，由該院98年執字第15840號事件受理，執行程
    序中尚未終結。被上訴人就系爭390萬元及300萬元債權之請
    求權時效期間均因聲請強制執行而中斷重行起算，迄今均未
    逾15年之時效期間，自無請求權罹於時效之問題；被上訴人
    取得確定之支付命令，與確定判決有同一之效力，在未經再
    審判決廢棄之前，有絕對之效力。
  3.被上訴人對上訴人取得之上開執行名義各有支付命令確定證
    明、判決確定證明等可證，上訴人辯稱未合法送達云云，並
    無理由。且上訴人於66年12月27日遷入台中縣外埔鄉水美村
    66-1號地址，有其戶籍謄本可證，則被上訴人向上訴人該址
    管轄法院即臺中地院聲請對上訴人核發支付命令自無違反專
    屬管轄，且該支付命令係依上開地址送達，亦與上訴人戶籍
    地址相同，是可證該支付命令業經上訴人收受確定在案。
  4.上訴人曾於98年6月11日委託其子許宏銘、許宏彰簽訂申請
    書，表示願意以400萬元償還債務解除連帶保證債務，此時
    上訴人已拋棄時效之利益，確定不生時效完成之效力，而回
    復時效完成前之狀態，上訴人自不得再以時效完成為由拒絕
    給付。
(二)於本院補稱：
  1.上訴人以臺中地院71年促字第458號支付命令之債權為票據
    債權而主張時效抗辯，原本債權若已罹於時效，但於債務人
    為時效抗辯前，其利息與違約金債權仍陸續發生，而已發生
    之利息、違約金債權並非民法第146條所稱之從權利，其請
    求權與原本請求權各自獨立，消滅時效亦分別起算，原本請
    求權雖已罹於時效，已發生之利息、違約金請求權並不因而
    消滅，最高法院97台上字第477號裁判意旨可參。故原審判
    決附表四編號1、2項之利息債權仍未罹於時效。
  2.關於被上訴人抗辯前揭(一)1.之事實，為兩造於原審所不爭
    執，有原審判決理由二內容可稽，上訴人於原審並未爭執系
    爭300萬元及60萬元之債權屬同一債權，竟於上訴後空言主
    張臺中地院72年促字第12941號支付命令（300萬元）及70年
    訴字第2976號判決（60萬元）係屬同一筆借款債權，為不足
    採。另由74年執三字第9980號強制執行分配表次序5之所列
    被上訴人債權原本為60萬元，其執行名義為臺中地院71年執
    寅字第398號債權憑證（係依臺中地院70年訴字第2976號確
    定判決聲請強制執行後換發）；次序9之所列被上訴人債權
    原本為300萬元，其執行名義為72年促字第12941號支付命令
    ，及73年訴字第1418號判決；此與備考記載「與71執寅字第
    398號同一債權」（次序5），「72促12941號及73訴1418同
    一債權」（次序9），並無任何疑義。且本件係債務人異議
    之訴，上訴人僅能主張執行名義成立後之有發生消滅或妨礙
    債權人請求之事由而提起本訴，自不得就已有確定判決效力
    之執行名義爭執係同一債權。
三、原審判決：臺中地院90年度執三字第3212號債權憑證逾附表
    四所示之部分，不得對上訴人強制執行；上訴人其餘之訴駁
    回。上訴人上訴聲明：原判決不利於上訴人部分廢棄；上廢
    棄部分，即原審判決附表四部分，不得依據臺中地院90年度
    執三字第3212號債權憑證對上訴人強制執行。被上訴人答辯
    聲明：上訴駁回。被上訴人就原審敗訴部分未上訴，該部分
    判決已確定。
四、本件兩造經受命法官為爭點整理及簡化，其結果如下（見本
    院卷第82頁）：
(一)兩造不爭執之事實：
  1.被上訴人執系爭債權憑證向臺中地院對上訴人等5人及吳福
    春聲請強制執行（案號98執字第15840號，債權憑證如執行
    卷所附）；請求執行之金額如附表三所示，現執行程序尚未
    終結。
  2.上訴人與張煌、張恆誌、吳福春、張黃月雲於67年4月24日
    共同簽訂保證書，連帶保證三共公司對被上訴人現在及將來
    所負一切債務，擔保之最高限額為2000萬元，而三共公司分
    別於：68年2月19日、3月14日簽發面額173萬元及217萬元
    之2張本票作為擔保，向被上訴人借款390萬元，因三共公司
    屆期未清償，被上訴人於71年間聲請對上訴人等5人及吳福
    春聲請支付命令，經臺中地院核發附表一編號1之1所示之支
    付命令（除吳福春部分外，吳福春部分被上訴人另向臺南地
    院聲請附表一編號1之3所示之支付命令）。三共公司、張
    煌、吳福春於68年11月30日共同簽發60萬元之本票，向被上
    訴人借得同額款項，又屆期未清償，經被上訴人起訴請求上
    訴人等5人及吳福春連帶給付票款60萬元及其利息、違約金
    ，經取得附表一編號1之4備考欄所示之確定判決（經聲請強
    制執行後，另取得附表一編號1之4所示之債權憑證）。三
    共公司於68年11月30日向被上訴人借款300萬元，自69年1月
    4日起未依約償還本息，被上訴人於72年間對上訴人等5人聲
    請核發支付命令，經取得如附表一編號1之2所示之支付命令
    （吳福春部分，被上訴人另向臺南地院取得如附表一編號1
    之5所示之確定判決）。
  3.被上訴人取得上開支付命令、民事判決後，旋對全體債務人
    ，聲請臺中地院及臺南地院為強制執行，因未獲清償，而分
    別取得債權憑證，被上訴人聲請強制執行、取得債權憑證之
    時間，詳如附表一所示。其間在74年執3字第9980號、94年
    執字第10529號執行程序中分別獲償部分金額，其情形如附
    表二所示。未獲清償部分之債權即如附表三所示，被上訴人
    又於98年3月3日執系爭90年執三字第3212號債權憑證對上訴
    人等5人及吳福春聲請強制執行（98年度執字第15840號）。
  4.原審判決附表一編號1之5所示「原執行名義所載之債權」之
    「吳春福應給付被上訴人60萬元，並自68年11月30日起」係
    誤載，應更正為「吳福春應給付被上訴人300萬元及自69年1
    月5日起」。
(二)本件之爭執事項：
  1.臺中地院72年促字第12941號支付命令有無合法送達上訴人
    ？
  2.臺中地院90年執3字第3212號債權憑證關於被上訴人對上訴
    人之(1)173萬元本金自93年5月4日起至98年5月3日止之利息
    債權(2)217萬元本金自93年5月4日起至98年5月3日止之利息
    債權，是否均已罹於時效？
  3.原審判決附表一編號1-4之執行名義與編號1-5之執行名義是
    否同一債權？是否已有一部清償？
五、得心證之理由：
(一)按執行名義成立後，如有消滅或妨礙債權人請求之事由發生
    ，債務人得於強制執行程序終結前，向執行法院對債權人提
    起異議之訴，強制執行法第14條第1項前段定有明文。查本
    件被上訴人執系爭債權憑證向臺中地院對上訴人聲請強制執
    行，經該院98執字第15840號事件受理，執行程序尚未終結
    之事實，業經原審調卷查明屬實，並為兩造所不爭執。次查
    ，被上訴人先後多次以其對上訴人等5人及吳福春之各項債
    權取得確定判決或聲請支付命令，其各筆執行名義內容詳如
    前揭兩造不爭執事實(一)2.所示，又被上訴人依各該執行名
    義多次聲請強制執行及已受償金額、未受償金額情形如附表
    一、二所示；被上訴人依系爭90年執三字第3212號債權憑證
    聲請臺中地院98年執字第15840號事件為強制執行之債權內
    容如附表三所示之事實，亦均為兩造所不爭執。
(二)臺中地院90年執三字第3212號債權憑證所表彰之執行名義債
    權內容：
  1.查被上訴人聲請74年執字第9980號強制執行事件（該卷宗業
    依規定奉准銷燬，詳原審卷一第19頁調卷單）所提出之執行
    名義為：臺中地院71年促字第458號支付命令（390萬元債
    權，債務人為上訴人等5人，詳見附表一編號1之1）、臺
    中地院72年促字第12941號支付命令（300萬元債權，債務人
    為上訴人等5人詳見附表編號1之2）、臺南地院73年度促
    字第5802號支付命令（390萬元債權，債務人為吳福春，詳
    見附表一編號1之3），及臺中地院71年度執寅字第398號
    債權憑證（60萬元債權，原執行名義為同院70年度訴字第29
    76號判決，債務人為上訴人等5人及吳福春，詳見附表一編
    號1之4）、臺南地院73年度訴字第1418號判決（300萬元
    債權，債務人吳福春，詳見附表一編號1之5），此有被上訴
    人提出之強制執行聲請狀影本附卷可稽（見原審卷一第77頁
    ）。被上訴人主張其中與是同一筆390萬元債權，與
    是同一筆300萬元債權，僅債務人不同，此有被上訴人提
    出之各該判決、支付命令內容可證，是該臺南地院73年度訴
    字第1418號判決之內容係關於300萬元債權部分，原審判決
    附表一編號1之5之內容尚有誤載，應更正如本判決附表一編
    號1之5所示。又上開執行名義所表彰之60萬元債權已於臺
    中地院74年執字第9980號執行程序中獲得全部清償，其餘執
    行名義之已受償及未受償情形如附表二所示，該債權憑證之
    「債權內容」欄記載：「債務人等（指上訴人及三共公司、
    張煌、張恆誌、張黃月雲、吳福春）應連帶給付債權人（指
    被上訴人）7,828,572元，其中390萬元自75年2月8日起至
    清償日止，按中央銀行核定放款利率1/2計算之利息，其中
    300萬元自69年1月5日起至清償日止，按中央銀行核定放
    款利率計算利息，並自69年2月5日起至清償日止，逾期6個
    月以內者，按上開利率加付一成，超過6個月以上者，加付
    二成之違約金」，此有該債權憑證附於原審卷可稽（見原審
    卷一第80頁），且為兩造所不爭執。是可證依74年執字第99
    80號執行程序，上開臺南地院73年度訴字第1418號判決所命
    給付之300萬元債權部分，並未受清償，此亦有該案分配表
    附卷可證（見原審卷一第134頁），是原審判決附表一編號1
    之5備考欄所載「此部分債權已於74年執字第9980號執行事
    件中全部受償」之文字，亦屬誤載，併此敘明。
  2.嗣被上訴人再依臺中地院74年執三字第9980號債權憑證聲請
    強制執行，因全未受償，經核發90年執三字第3212號債權憑
    證，該債權憑證上所載之「執行名義之名稱」一欄固僅記載
    上開臺中地院72年促字第12941號支付命令、臺南地院
    （誤載為南投地院）73年促字第5802號支付命令，惟亦註明
    係「由74年執三字第9980號債權憑證換發」，且其「執行名
    義內容及聲請執行金額」一欄記載之內容亦與74年執三字第
    9980號債權憑證所載內容相同，此有系爭債權憑證附卷可憑
    （見原審卷一第81-82頁），是90年執三字第3212號債權憑
    證之原執行名義內容亦包含上述、、、之執行名義
    ，雖該債權憑證之「執行名義之名稱」一欄未將上述4項執
    行名義案號全部列出，但並不影響該債權憑證所表彰之執行
    債權內容。是系爭債權憑證所表彰之債權內容包含被上訴人
    對上訴人等5人及吳福春之前揭390萬元本金債權及300萬元
    本金債權，與各該債權尚未受償完畢之利息、違約金債權。
    綜上，上訴人否認系爭債權憑證所表彰之執行債權包含臺中
    地院71年促字第458號支付命令所命給付內容云云，即不可
    採。
(三)上訴人以臺中地院72年促字第12941號支付命令未合法送達
    而為由提起本訴，並無理由：
  1.按強制執行應依執行名義為之，執行法院對於執行名義是否
    有效成立，自應加以審查。未確定之支付命令，不備執行名
    義之要件，其執行名義尚未成立，執行法院不得據以強制執
    行。法院誤認未確定之裁判為確定，而依聲請付與確定證明
    書者，不生該裁判已確定之效力。執行法院就該裁判已否確
    定，仍得予以審查，不受該確定證明書之拘束（最高法院81
    年台抗字第114號判例參照）。又民事訴訟法第521條第1項
    規定：「債務人對於支付命令未於法定期間合法提出異議者
    ，支付命令與確定判決有同一之效力」，故支付命令得為執
    行名義之前提為：經合法送達於債務人與債務人未於法定期
    間提出異議。
  2.本件上訴人主張臺中地院72年度促字第12941號支付命令未
    經合法送達而失效一節，為被上訴人所否認，且被上訴人就
    該執行名義之債權已聲請強制執行，並已提出上開支付命令
    及確定證明書為執行名義，此有被上訴人所提出之強制執行
    聲請狀、支付命令、確定證明書影本在卷可稽（詳原審卷一
    第34頁、第35頁、第77頁）。又上訴人在本院已表明對被上
    訴人提出之上開支付命令及確定證明書形式之真正並不爭執
    ，在查無證據認定上訴人確未受合法送達之情形下，應認定
    上訴人已受合法送達。至於該支付命令確定證明書記載「本
    院就債權人華南商業銀行股份有限公司與債務人三共實業股
    份有限公司等間72 年度促字第12941號聲請發支付命令事件
    ，於72年11月21日所發之支付命令，除福春外業經確定…」
    （見原審卷一第73頁），雖就吳福春之姓名，漏列「吳」字
    ，惟仍可判斷該證明書係指該案除吳福春外均已確定，是該
    證明書雖未將三共公司以外之債務人亦全部載明，及未載明
    送達日期，並不影響該確定證明書之效力。至上訴人另稱該
    支付命令係於72年12月21日核發，惟確定證明書於73年3月8
    日始核發，顯然送達並非順利，故上訴人未收到支付命令顯
    有可能云云。然查，系爭支付命令之債務人多達6人，需確
    認全部債務人送達情形及逾法定期間未聲明異議後始能就已
    確定部分核發確定證明書，是尚不得以確定證明書核發日期
    稍晚，遽行推測該支付命令未送達上訴人。上訴人就其抗辯
    該支付命令未合法送達一節，並未舉證證明，上開所辯，尚
    不可採。
  3.上訴人復稱該支付命令違反專屬管轄而無效云云，惟查，法
    院核發支付命令，縱違背民事訴訟法第510條專屬管轄之規
    定，倘債務人受送達後未於法定期間內合法提出異議，該支
    付命令仍因而確定，並非無效，是上訴人據以主張上開支付
    命令無效，顯屬無據。
  4.再依前揭說明，被上訴人如係以未經合法送達或無效之支付
    命令聲請強制執行，而執行法院未察竟亦准為執行，則屬無
    執行名義之情形下之強制執行，為違法之執行，上訴人亦應
    依強制執行法第12條之規定聲明異議，其情形與同法第14條
    第1項所定「執行名義成立後，債務人有消滅或妨礙債權人
    請求之事由發生」不符，上訴人據此理由以提起本件債務人
    異議之訴，亦屬誤會。
(四)臺中地院90年執三字第3212號債權憑證表彰之債權內容已有
    一部清償（如附表二編號2所示）：
    被上訴人於94年3月7日依系爭債權憑證聲請強制執行，而於
    本院94年執字第10529號執行事件受償666,859元，抵充之情
    形如附表二編號2，此為兩造不爭執之事實。被上訴人其後
    再據90年執三字第3212號債權憑證聲請98年執字第15840號
    強制執行時，所聲請執行之債權即已扣除上開受償部分後之
    債權（如附表三所示）為據，此有被上訴人提出之聲請強制
    執行狀附卷可憑（見原審卷一第82頁）。系爭債權憑證內容
    之被上訴人原始執行名義既係命上訴人應與三共公司、張煌
    、張恆誌、張黃月雲、吳福春等人負連帶給付之義務，則系
    爭債權憑證所載對上訴人之債權，在被上訴人於94年執字第
    10529號事件受償範圍內，上訴人亦同免其責任，在此範圍
    內，自屬在執行名義成立後所發生消滅被上訴人請求權之事
    由，上訴人提起本件債務人異議之訴請求排除系爭債權憑證
    關於此部分已受償債權之執行力，核屬正當。
(五)系爭債權憑證關於原執行名義臺中地院72年促字第12941號
    支付命令所命給付與該院70年訴字第2976號判決所命給付不
    能證明屬同一債權：
  1.上訴人抗辯原執行名義臺中地院72年促字第12941號支付命
    令所命給付與該院70年訴字第2976號判決所命給付為同一債
    權，故被上訴人該300萬元債權已受一部清償云云，無非係
    以74年執字第9980號執行事件之分配表備註欄上記載「與71
    執寅字第398號同一債權」，「72促12941號及73訴1418同一
    債權」；且被上訴人於原審自承「臺中地院72促12941號及
    臺南地院73訴1418屬同一債權」等情為據。惟查，承前所述
    ，臺南地院73年訴字第1418號判決之債權與臺中地院72年促
    字第12941號支付命令之債權係同一筆300萬元債權，又臺中
    地院74年執字第9980號執行程序之原始執行名義包含被上訴
    人對上訴人等6人之390萬元、300萬元、60萬元債權三筆，
    且該執行事件之分配表係載明就次序5之60萬元本金及利息
    、違約金債權記載分配金額676,747元，不足額0元，備註載
    明：「與71執寅398號同一債權」，是該項備註係指該筆60
    萬元債權之執行名義係71年執寅字第398號債權憑證。該分
    配表另載明次序9之300萬元債權，分配金額0元，不足額300
    萬元，備註「72促12941號及73訴1418同一債權」，是該項
    備註係指次序9之300萬元債權之原執行名義為臺中地院72年
    促字第12941號支付命令及臺南地院73年度訴字第1418號判
    決之同一債權，此有上開分配表附卷可憑（見原審卷一第13
    4頁）。其後74年執字第9980號事件於執行終結後就未受清
    償債權所核發之債權憑證「債權內容」欄即記載如附表一編
    號3「原執行所載之債權」欄所示內容，顯見該300萬元之債
    權全未受償，且與已受全部清償之60萬元債權係不同筆之債
    權。上訴人據上開分配表將關於次序5及次序9之不同筆債權
    之備註文字，合併解讀後認為71年執寅字第398號債權憑證
    與72年促字第12941號支付命令及臺南地院73年度訴字第141
    8號判決均係同一債權，並稱該300萬元債權已受一部清償云
    云，顯與上開分配表意旨不符而有誤會，並不可採。
  2.上訴人雖又主張其合理懷疑臺中地院72年促字第12941號支
    付命令、70年訴字第2976號判決之債權應屬同一筆借款債權
    ，故聲請命被上訴人提出上開三筆債權之借款契約書等所有
    相關文書資料云云。惟查，被上訴人上開二項債權金額、利
    率、違約金、利息起算日等均不相同，此有上開支付命令及
    判決內容可資比對（見原審卷一第72、66頁），且被上訴人
    已對上訴人等就前述300萬元債權及60萬元債權分別取得該
    院72年促字第12941號確定支付命令及70年訴字第2976號確
    定判決之執行名義，並多次據以對上訴人等債務人聲請強制
    執行，其執行情形及核發債權憑證情形並如前述，而各筆債
    權之主債務人三共公司對各該執行名義是否為同一債權一事
    ，當知之最明，惟其受被上訴人多次強制執行後，本件並無
    證據可證三共公司或其他債務人曾提出此項同一債權之異議
    ，且上訴人於本院始辯稱二者應係同一債權，已有一部受償
    云云，實難憑採。上訴人聲請本院命被上訴人提出上開各筆
    債權之借款契約書等所有相關文書資料，即無必要，附此說
    明。
(六)上訴人復就系爭債權憑證所載債權為時效抗辯，經查：
  1.系爭債權憑證關於臺中地院71年促字第458號支付命令之債
    權部分已全部罹於時效：
    (1)71年促字第458號支付命令所命之給付為票款債權（390萬
      元）已罹於時效，上訴人為時效抗辯拒絕給付，為有理由
      ，原審據以就該部分為上訴人勝訴之判決，被上訴人未聲
      明不服，應已確定，不再論述。
    (2)上訴人已就該票款債權及其利息債權為時效抗辯，上開票
      款債權因上訴人行使抗辯權，該請求權即歸於消滅，已如
      上述。又利息債權為從權利。已屆期之利息債權，因具有
      獨立性，而有法定（5年）請求權時效期間之適用。而主
      權利因時效消滅者，其效力及於從權利，民法第146條定
      有明文。此從權利應包括已屆期之遲延利息在內。此觀該
      條文立法理由：「謹按權利有主從之別，從權利之時效，
      雖未完成，而主權利既因時效而消滅，則從權利亦隨之消
      滅，此蓋以從隨主之原則也」亦明。蓋僅獨立之請求權才
      有其獨特之請求權時效期間，未屆期之利息，債權人既無
      請求權，自無請求權時效期間是否完成之問題。則債務人
      一經行使抗辯權，該當權利之請求權即歸於消滅，從權利
      之時效雖未完成，亦隨之而消滅。此為時效制度之使然（
      最高法院99年7月6日99年度第5次民事庭會議決議可資參
      照）。則被上訴人就系爭390萬元票款債權及其利息債權
      之請求權均已因上訴人行使時效抗辯權而消滅。上訴人拒
      絕給付，核屬正當。
  2.系爭債權憑證關於臺中地院72年促字第12941號支付命令之
    執行債權部分之本金及違約金債權、及自85年2月9日起至清
    償日止之利息債權未罹於時效，其餘利息債權已罹於時效：
    (1)72年促字第12941號支付命令所命之給付為借款、利息及
      違約金債權，此有被上訴人所提出之支付命令影本在卷可
      稽（詳原審卷一第72頁）。
    (2)關於借款本金及違約金債權部分：依民法第125條規定，
      借款本金及違約金債權之時效期間均為15年。被上訴人於
      74年8月3日聲請強制執行，在臺中地院74年執三字第9980
      號執行事件受部分清償，經臺中地院於75年3月12日發給
      債權憑證，強制執行程序終結，被上訴人借款請求權之時
      效期間亦應重新起算，重新起算之15年時效期間末日為90
      年3月12日。被上訴人雖於77年1月12日再聲請強制執行，
      但經撤回依法視為不中斷。被上訴人於90年2月9日再聲請
      強制執行（附表一編號3），此次聲請強制執行時在時效
      期間末日之前，執行法院於90年2月20日換發債權憑證執
      行終結後，又應重行起算15年之時效期間。而被上訴人復
      於94年3月7日、98年3月3日聲請強制執行（附表一編號4
      、5），此兩次聲請強制執行亦均在時效期間末日之前，
      此部分被上訴人之借款本金及違約金債權尚未罹於時效。
    (3)利息債權部分：利息債權在借款債權清償日前持續發生，
      其時效期間則為5年（民法第126條）。被上訴人於74年8
      月3日聲請臺中地院強制執行受償部分金額後，該院於75
      年3月12日發給債權憑證，強制執行程序終結，被上訴人
      利息請求權之時效亦應重新起算。被上訴人雖於77年1月
      12日再聲請強制執行，但經撤回依法視為不中斷，已如前
      述，其後被上訴人又於90年2月9日、94年3月7日、98年3
      月3日聲請強制執行（附表一編號3、4、5），均中斷聲請
      前5年期間利息債權之時效進行，重行起算，則被上訴人
      之利息債權除自85年2月9日起至清償日止之利息外部分，
      即已罹於時效。
(七)本件不能證明上訴人已拋棄時效利益：
  1.被上訴人另於原審主張上訴人曾於98年6月11日委託其子許
    宏銘、許宏彰簽訂申請書，表示願意以400萬元償還債務解
    除上訴人之連帶保證債務，其已拋棄時效之利益，不得再為
    時效之抗辯云云，惟為上訴人所否認。
  2.經查，依證人即上訴人之子許宏彰與證人即被上訴人受僱人
    詹淑惠之證言均僅能證明許宏彰、許宏銘2人出面交涉此事
    ，並無法證明上訴人確有委託許宏彰、許宏銘出面代為交涉
    之情事（見原審卷一第178、179頁），而被上訴人於原審所
    提出之申請書係以電腦設備打字，申請人記明為許宏彰、許
    宏銘2人，既無上訴人之姓名，亦未經上訴人簽名或蓋用印
    章（同前卷第170頁），是上開證據均無法證明上訴人委託
    他人為拋棄時效利益之表示，被上訴人上開主張，即非可採
    。
六、綜上所述，系爭債權憑證所表彰之被上訴人執行債權，係如
    附表一編號4所示「執行名義所載之債權」，惟被上訴人聲
    請執行之債權金額係以前開「執行名義所載之債權」內容扣
    除附表二編號2之94年執字第10529號執行事件已受償部分金
    額（詳見附表三所示）。則系爭債權憑證所表彰之債權內容
    ：390萬元債權部分利息已受償666,859元（如附表二編號
    2所示），關於附表三編號1至2所示內容未受償部分之390
    萬元本金及利息債權均已罹於時效而消滅，附表三編號3
    之300萬元之本金、利息及違約金債權部分，其中關於自69
    年1月5日起至85年2月8日止之利息債權已罹於時效消滅，是
    上述至部分之債權已消滅，即系爭債權憑證所表彰之債
    權僅如附表四編號3至5所示之債權尚存在。被上訴人就系爭
    債權憑證表彰之債權超過附表四編號3至5以外之債權即不得
    對上訴人為強制執行，上訴人依強制執行法第14條第1項之
    規定，請求宣告系爭債權憑證於逾附表四編號3至5所示範圍
    部分不得強制執行，於法有據，應予准許；至於上訴人就系
    爭債權憑證關於附表四編號3至5所示債權部分亦請求宣告不
    得強制執行，則不應准許，應予駁回。原審判決就上開應予
    准許部分其中關於附表四編號1至2之部分，為上訴人敗訴之
    判決，即有未合，上訴意旨就此部分求予廢棄改判，為有理
    由，爰由本院予以廢棄改判如主文第二項所示。至於上開不
    應准許部分，原判決為上訴人敗訴之判決，於法並無不合，
    上訴意旨求予廢棄改判，為無理由，應駁回其上訴。
七、據上論結，本件上訴為一部有理由，一部無理由，依民事訴
    訟法第450條、第449條第1項、第79條，判決如主文。
中    華    民    國    99    年    12   月    14    日
                民事第七庭    審判長法  官  饒鴻鵬
                                    法  官  李平勳
                                    法  官  張瑞蘭
以上正本係照原本作成。
如對本判決上訴，須於收受判決送達後20日內向本院提出上訴書
狀，其未表明上訴理由者，應於提出上訴後20日內向本院提出上
訴理由書（須按他造人數附具繕本）。
上訴時應提出委任律師為訴訟代理人之委任狀。具有民事訴訟法
第466條之1第1項但書或第2項之情形為訴訟代理人者，另應附具
律師及格證書及釋明委任人與受任人有該條項所定關係之釋明文
書影本。如委任律師提起上訴者，應一併繳納上訴審裁判費。
                                    書記官  康孝慈
中    華    民    國    99    年    12    月    15    日
                                                      Ｓ
附表一：執行名義之沿革
┌──┬────────┬───────────┬──────────────────────────┬───────────┐
│編號│執行案號        │執行名義              │ 原執行名義所載之債權                               │ 備考                 │
├──┼────────┼───────────┼──────────────────────────┼───────────┤
│ 1  │臺中地院        │1.臺中地院71促字第458 │ 上訴人應與三共公司、張煌、張錦村、張黃月雲連帶於支 │1. 74年8月31日聲請強制│
│    │74執3字第9980號 │  號確定支付命令      │ 付命令送達後20日之不變期間內，向被上訴人支付所欠票 │   執行。             │
│    │                │                      │ 款390萬元，及其中173萬元自68年9月8日起，其中217萬  │2. 75年3月12日執行程序│
│    │                │                      │ 元自69年2月16日起至清償日止，按中央銀行核定放款日拆│   終結發給債權憑證。 │
│    │                │                      │ 1/2計算利息。                                      │3. 390萬元部分計分兩筆│
│    │                ├───────────┼──────────────────────────┤   ，於本件執行程序中 │
│    │                │2.臺中地院72促12941號 │ 上訴人應與三共公司、張煌、張錦村、張黃月雲連帶於支 │   僅受償部分利息（如 │
│    │                │  確定支付命令        │ 付命令送達後20日之不變期間內，向被告支付所欠借款   │   附表二) 。         │
│    │                │                      │ 300萬元，及自69年1月5日起至清償日止，按中央銀行核定│4. 300萬元部分均未受償│
│    │                │                      │ 放款利率計算之利息，並按上開利率之20%計算之違約金。│   (如附表二)。       │
│    │                │                      │                                                    │                      │
│    │                ├───────────┼──────────────────────────┤                      │
│    │                │3.臺南地院（臺中地院90│ 吳福春應於支付命令送達後20日之不變期間內，向被上訴 │                      │
│    │                │  執3字第3212號債權憑 │ 人給付票款390萬元，及其中173萬元自68年9月8日起，217│                      │
│    │                │  證誤載為臺灣南投地方│ 萬元自69年2月16日起，均至清償日止，按中央銀行核定放│                      │
│    │                │  法院）73促字第5802號│ 款利率1/2計算之利息。                              │                      │
│    │                │  確定支付命令        │                                                    │                      │
│    │                │                      │                                                    │                      │
│    │                │                      │                                                    │                      │
│    │                ├───────────┼──────────────────────────┼───────────┤
│    │                │4.臺中地院71年度執寅字│ 上訴人應與三共公司、張煌、張錦村、張黃月雲、吳福春 │1 原執行名義為：70年訴│
│    │                │  第398號債權憑證     │ 連帶給付被上訴人60萬元，並自68年11月30日起至清償日 │  字第2976號確定判決  │
│    │                │                      │ 止，按年息百分之14.75計算之利息，及自69年2月7日起至│2 此部分債權已於74年執│
│    │                │                      │ 清償日止，按每日每百元0.10972計算之違約金。        │  字第9980號執行事件中│
│    │                │                      │                                                    │  全部受償            │
│    │                ├───────────┼──────────────────────────┼───────────┤
│    │                │5.臺南地院73年度訴字第│ 吳福春應給付被上訴人300萬元，並自69年1月5日起至清償│                      │
│    │                │  1418號確定判決      │ 日止，按年息百分之14計算之利息，並自69年2月5日起至 │                      │
│    │                │                      │ 清償日止，逾期在6個月以上者，按上開利率10%，超過6  │                      │
│    │                │                      │ 個月者，按上利率20%計付違約金。                    │                      │
├──┼────────┼───────────┼──────────────────────────┼───────────┤
│ 2  │臺南地院77執合字│臺中地院74執3字第9980 │ 略                                                 │77年11月1日聲請強制執 │
│    │第289號         │號債權憑證            │                                                    │行執行無效果，撤回    │
│    │                │                      │                                                    │                      │
├──┼────────┼───────────┼──────────────────────────┼───────────┤
│    │                │                      │ 上訴人應與三共公司、張煌、張錦村（張恆誌）、張黃月 │90年2月9日聲請強制執行│
│ 3  │臺中地院90執3字 │臺中地院74執3字第     │ 雲、吳福春連帶給付被上訴人7,828,572元，及其中390萬 │（換發債權憑證)       │
│    │第3212號        │9980 號債權憑證       │ 元自75年2月8日起至清償日止，按中央銀行核定放款利率 │90年2月20日換發債權憑 │
│    │                │                      │ 1/2計算之利息，其中300萬元自69年1月5日起至清償日止 │證                    │
│    │                │                      │ ，按中央銀行核定放款利率計算利息，並自69年2月5日起 │                      │
│    │                │                      │ 至清償日止，逾期6個月以內者，按上開利率加付一成，超│                      │
│    │                │                      │ 過6個月以上者，加付二成之違約金。                  │                      │
├──┼────────┼───────────┼──────────────────────────┼───────────┤
│ 4  │臺中地院94執字第│臺中地院90年執3字第   │ 同上                                               │94年3月7日聲請強制執行│
│    │10529 號        │3212 號債權憑證       │                                                    │94年3月28日受償666,589│
│    │                │                      │                                                    │                      │
├──┼────────┼───────────┼──────────────────────────┼───────────┤
│ 5  │臺中地院98執字第│臺中地院90年執3字第   │ 略                                                 │98年3月3日聲請強制執行│
│    │15840 號        │3212 號債權憑證       │                                                    │                      │
└──┴────────┴───────────┴──────────────────────────┴───────────┘
附表二：清償及抵充
┌───┬─────────┬───────────────────────┬──────────────┐
│編號  │ 執行案號         │ 債權之內容                                   │受償之情形                  │
├───┼─────────┼─┬─────────────────────┼──────────────┤
│  1   │ 臺中地院74執3字第│1 │60萬元之本金、利息、違約金                │全部清償                    │
│      │ 9980 號          ├─┼─────────────────────┼──────────────┤
│      │                  │2 │173萬元部分                               │                            │
│      │                  ├─┼─────────────────────┼──────────────┤
│      │                  │  │ (A)173萬元之本金                         │未受清償                    │
│      │                  │  ├─────────────────────┼──────────────┤
│      │                  │  │ (B)69年9月8日至75年2月7日之利息730,925元 │受償656,881元，餘額74,044元 │
│      │                  ├─┼─────────────────────┼──────────────┤
│      │                  │3 │217萬部分                                 │                            │
│      │                  ├─┼─────────────────────┼──────────────┤
│      │                  │  │ (A)217萬元之本金                         │未受清償                    │
│      │                  │  ├─────────────────────┼──────────────┤
│      │                  │  │ (B)69年2月16日至75年2月7日之利息857,528元│未受清償                    │
│      │                  ├─┼─────────────────────┼──────────────┤
│      │                  │4 │300萬元之本金、利息、違約金部分           │均未受清償                  │
├───┼─────────┼─┼─────────────────────┼──────────────┤
│  2   │ 臺中地院94執10529│1 │173萬元部分                               │                            │
│      │ 號(受償666,859元)├─┼─────────────────────┼──────────────┤
│      │                  │  │ (A)173萬元之本金                         │未受清償                    │
│      │                  │  ├─────────────────────┼──────────────┤
│      │                  │  │ (B)69年9月8日至75年2月7日之利息74,044元  │受償74,044元，餘額為0       │
│      │                  │  ├─────────────────────┼──────────────┤
│      │                  │  │ (C)75年2月8日以後之利息                  │未受清償                    │
│      │                  ├─┼─────────────────────┼──────────────┤
│      │                  │2 │217萬元部分                               │                            │
│      │                  ├─┼─────────────────────┼──────────────┤
│      │                  │  │ (A)217萬元之本金                         │未受清償                    │
│      │                  │  ├─────────────────────┼──────────────┤
│      │                  │  │ (B)69年2月16日至75年2月7日之利息857,528元│受償592,815元，餘額261,713元│
│      │                  │  ├─────────────────────┼──────────────┤
│      │                  │  │ (C)75年2月8日以後之利息                  │未受清償                    │
│      │                  ├─┼─────────────────────┼──────────────┤
│      │                  │3 │300萬元之本金、利息、違約金部分           │均未受清償                  │
└───┴─────────┴─┴─────────────────────┴──────────────┘
附表三：被上訴人於臺中地院98年執字第15840號執行事件之聲
        請執行之債權
┌──┬────────────────────┬──────────┬─────────┐
│編號│ 債權之內容                             │ 未獲清償之金額     │ 原始執行名義     │
├──┼───────┬────────────┼──────────┼─────────┤
│ 1  │173萬元部分   │ (A)173萬元之票款       │ 全部未受清償       │臺中地院71年促字第│
│    │              ├────────────┼──────────┤458號確定支付命令 │
│    │              │ (B)75年2月8日以後之利息│ 同上               │                  │
├──┼───────┼────────────┼──────────┼─────────┤
│ 2  │217萬元部分   │ (C)217萬元之票款       │ 同上               │同上              │
│    │              ├────────────┼──────────┤                  │
│    │              │ (D)69年2月16日至75年2月│ 261,713元未受償    │                  │
│    │              │    7日之利息           │                    │                  │
│    │              ├────────────┼──────────┤                  │
│    │              │ (E)75年2月8日以後之利息│ 全部未受清償       │                  │
├──┼───────┴────────────┼──────────┼─────────┤
│  3 │ (F)300萬元之借款、利息、違約金部分     │ 全部未受清償       │臺中地院72年促字第│
│    │                                        │                    │12941號確定支付命 │
│    │                                        │                    │令                │
├──┼────────────────────┴──────────┴─────────┤
│備考│未受償之債權為 A+B+C+D+E+F，等於：                                                │
│    │(1)被上訴人於98年度執字第15840號聲請執行之金額                                    │
│    │(2)90執3字第3212號債權憑證所載之金額，扣除被上訴人在94年度執字第10529號執行程序受 │
│    │   償金額後之餘額                                                                 │
└──┴─────────────────────────────────────────┘
附表四：
┌───┬───────────────────┬───────────────┐
│ 編號 │ 債權之內容                           │ 備考                         │
├───┼───────────────────┼───────────────┤
│  1   │ 利息債權：                           │ 附表三編號1(B)之部分債權     │
│      │ 173萬元自93年5月4日起至98年5月3日之利│                              │
│      │ 息                                   │                              │
├───┼───────────────────┼───────────────┤
│  2   │ 利息債權：                           │ 附表三編號2(E)之部分債權     │
│      │ 217萬元自93年5月4日起至98年5月3日之利│                              │
│      │ 息                                   │                              │
├───┼───────────────────┼───────────────┤
│  3   │ 借款債權：                           │ 附表三編號3之(F)本金部分     │
│      │ 借款300萬元                          │                              │
├───┼───────────────────┼───────────────┤
│  4   │ 違約金債權：                         │                              │
│      │ 前述300萬元自69年2月9日起至清償日止之│ 附表三編號3之全部違約金      │
│      │ 違約金                               │                              │
├───┼───────────────────┼───────────────┤
│  5   │ 利息債權：                           │                              │
│      │ 前述300萬元自85年2月9日起至清償日止之│ 附表三編號3之(F)部分利息     │
│      │ 利息                                 │                              │
└───┴───────────────────┴───────────────┘

司法院資訊處製作；財團法人民間司法改革基金會備份。
